【裁判字號】    90,訴,695
【裁判日期】    901030
【裁判案由】    毒品危害防制條例
【裁判全文】
臺灣臺中地方法院刑事判決                            九十年度訴字第六九五號
    公  訴  人  台灣台中地方法院檢察署檢察官
    被      告  丙○○
    選任辯護人  林春祥
右列被告因毒品危害防制條例案件，經檢察官提起公訴（八十九年度偵字第一０八五
六號），本院判決如左：
    主  文
丙○○連續轉讓第一級毒品，累犯，處有期徒刑壹年拾月。被訴意圖販賣而持有第一
級及第二級毒品罪部分均無罪。
    事  實
一、丙○○前曾有侵占、麻藥、煙毒及毒品等犯行，其中於民國八十三年十月間，因
    違反肅清煙毒條例等案件，經台灣彰化地方法院判處有期徒刑三年四月，並經台
    灣高等法院台中分院駁回其上訴而確定，於八十八年一月十日執行完畢。詎仍不
    知悔改，明知毒品殘害人體，竟基於轉讓第一級毒品海洛因之概括犯意，於八十
    九年一月十八日二十二時三十三分許及同年一月二十三日二十二時四十九分許，
    於其位於台中市○區○○街一三０巷十三號二樓之五住處，先以其所有之000
    0000000號行動電話，與蔡志宏所有之0000000000號行動電話
    聯絡購車事宜後，蔡志宏當日隨即前往上址，丙○○並於上址，先後轉讓些許海
    洛因與蔡志宏（由台灣台中地方法院檢察署檢察官向本院聲請觀察、勒戒），免
    費提供其施用共二次。嗣於八十九年一月三十一日二十三時許，警方於台中市○
    區○○路與復興路口查覺蔡志宏形跡可疑，經蔡志宏坦承施用毒品，警方遂令其
    以行動電話與丙○○聯絡後，蔡志宏即於八十九年二月一日凌晨零時四十分許，
    帶同警員前往台中市○區○○街一三０巷十三號二樓之五住處查獲丙○○。
二、案經台中市警察局第三分局報請臺灣臺中地方法院檢察署檢察官偵查起訴。
    理  由
一、訊據被告丙○○矢口否認有何轉讓第一級毒品犯行，辯稱：伊並未提供毒品與蔡
    志宏吸用云云。惟查，右開事實，業據共同被告蔡志宏於八十九年四月二十四日
    警訊時指稱：「第一次是於八十九年元月十八日二十二時三十三分許經電話聯絡
    後，我隨即到中市○區○○街一三０巷十三號二樓之五，丙○○處購取毒品（海
    洛因），當時以新台幣（下同）五百元向其購買大約零點五公克的一級毒品，並
    現場將毒品放入大約五支香菸內，以利平常施用吸食，第二次丙○○是於八十九
    年元月二十三日二十二時四十九分許，同樣使用右訴（述）電話通知我前往購買
    毒品事宜，而我接到行動電話後，也隨即到德化街一三０巷十三號二樓之五處向
    丙○○取得一級毒品，而當時丙○○只提供我少量的毒品，免費贈送我施用，未
    向我收錢」、「其他的電話聯絡目的是，丙○○找我吃飯或是交談購買汽車事宜
    ，沒有涉及購買毒品事宜」等情（八十九年度偵字第一０八五六號偵查卷第一七
    頁背面、第一八頁），於檢察官偵訊時復指述：「二次都是我因好奇，才分別向
    他拿零點五公克海洛因，他都沒向我收錢，是我不好意思，才拿五百元予他，打
    電話聯絡，大部分都是談買賣中古車之事，我是中古車推銷員」（同上偵查卷第
    八八頁）、「（最早一次吸海洛因時間？）八十九年一月份，透過朋友介紹才認
    識丙○○，認識一夥朋友，大家都吸毒，我才會沈淪下去」、「（取用海洛因有
    向丙○○說？）東西放在身上，我自己動手，但丙○○在旁，有看見」等詞（同
    上偵查卷第八九頁背面、第九十頁）；而被告迭自警訊、檢察官偵訊迄至本院審
    理期間，均未曾否認證人蔡志宏於右開所述二時間有前往其位於台中市○區○○
    街一三０巷十三號二樓之五住處與其會面之事實，於檢察官偵訊時甚而供稱：「
    ．．．蔡志宏向我說他鼻子不好，想試試看，我也說不可以，那東西邪門，但蔡
    志宏到底有沒有自己拿去吸，我並不清楚，且沒有拿五百元一事」（同上偵查卷
    第八九頁）之語，顯然被告對於右開時地蔡志宏確實在上址有表示要拿海洛因施
    用之事實知悉甚稔，且海洛因乃極為昂貴之毒品，且為檢警追緝查案之重點，同
    時有施用習性之蔡志宏豈有可能在未徵得被告明示或默示之同意下，逕行竊取使
    用，且又裝入五支香菸內當場施用，被告諉為不知，顯與常情有違；況同案被告
    蔡志宏原先於警方查獲時，迭次指稱被告有販賣情事，於嗣後警訊時及於檢察官
    偵訊時始更異其詞，謂被告未有販賣情事，並為如上之說詞，而以被告與蔡志宏
    自八十九年一月開始即因購買中古車而相識，且蔡志宏先前即有前往被告上開住
    處之多次紀錄，查獲時亦係蔡志宏先以行動電話與被告聯絡後，被告自樓上丟下
    大門及二樓之鑰匙與蔡志宏，隨即由蔡志宏帶同警員上樓查獲，與原本同在被告
    住處一起被查獲之廖子儀於警訊時陳稱：伊到被告住處時，是由伊搭載之乘客乙○○到達現場時，用手機打丙○○的行動電話，再由丙○○到樓下接上入二樓五
    室之到達被告住處情節不同，顯然被告認與蔡志宏交情深厚，不致遭蔡志宏栽贓
    或陷害之可能，始信賴地未下樓開門，逕自將鑰匙自樓上丟予蔡志宏，而任其開
    門，益足徵同案被告蔡志宏嗣後所為指述自無誣陷被告之理，應屬真實可採，此
    外，復有通聯紀錄一份附卷佐參，被告前開所為辯解，顯無可採。本件事證業臻
    明確，被告犯行至堪認定。
二、核被告所為，係犯毒品危害防制條例第八條第一項轉讓第一級毒品罪。被告前後
    二次轉讓毒品犯行，時間緊接，手段相同，所犯構成要件復相同，顯係基於概括
    犯意為之，為連續犯，應依刑法第五十六條規定以一罪論，並依法加重其刑。被
    告前曾於八十三年十月間，因違反肅清煙毒條例等案件，經台灣彰化地方法院判
    處有期徒刑三年四月，並經台灣高等法院台中分院駁回其上訴而確定，於八十八
    年一月十日執行完畢，有台灣台中地方法院檢察署刑案資料查註紀錄表及台灣高
    等法院被告全國前案紀錄表各一紙在卷可稽，其於執行完畢後五年內再犯本件有
    期徒刑以上之罪，為累犯，依刑法第四十七條規定加重其刑，並依法遞加重其刑
    。爰審酌被告前已有多次毒品、麻藥、煙毒犯行，此次復犯，除供自己施用外（
    詳後述），尚免費提供他人施用，擴大毒害，犯後復飾詞否認犯行，顯無悔悟之
    心等一切情狀，量處如主文所示之刑。
三、公訴意旨另謂：被告丙○○意圖販賣而持有第一級毒品海洛因淨重四十九點三五
    公克及第二級毒品安非他命淨重十七點零七公克，於八十九年二月一日凌晨零時
    四十分許，為警於台中市○區○○街一三０巷十三號二樓之五查獲，並扣得其持
    有之上開毒品、電子磅秤一個及分裝袋八十一個，因認被告涉犯毒品危害防制條
    例第五條第一項及第二項之罪嫌。
  (一)按犯罪事實應依證據認定之，無證據不得推定其犯罪事實，又不能證明被告犯罪
    者，應諭知無罪之判決，刑事訴訟法第一百五十四條、第三百零一條第一項分別
    定有明文。又刑事訴訟法第一百五十六條第二項規定：被告之自白，不得作為有
    罪判決之唯一證據，仍應調查其他必要之證據，以察其是否與事實相符。其立法
    旨意乃在防範被告自白之虛擬致與真實不符，故對自白在證據上之價值加以限制
    ，明定須藉補強證據以擔保其真實性。又利用非共同被告之共犯之自白或其他不
    利於己之陳述，為認定被告犯罪之證據，不特與利用被告自己之自白作為其犯罪
    之證明同有自白虛偽性之危險，亦不免有嫁禍於被告而為虛偽供述之危險。故就
    刑事訴訟法第一百五十六條第二項之立法意旨觀之，非共同被告之共犯自白或其
    他不利於己之陳述，固得作為認定被告犯罪之證據，但不得作為有罪判決之唯一
    證據，仍應調查其他必要之證據，以察其是否與事實相符，亦即仍須有補強證據
    以擔保該共犯自白之真實性，始得採為斷罪之依據，並非絕對可由法院自由判斷
    該共犯之自白或不利於己之陳述之證明力。若不為調查，而專憑此項供述據為被
    告犯罪事實之認定，即與上開規定有違，最高法院著有八十七年度台上字第三四
    七二號判決參照。
  (二)本件公訴意旨認被告涉嫌違反毒品危害防制條例第五條第一項、第二項意圖販賣
    而持有第一級毒品及第二級毒品罪嫌，無非係以扣案毒品經鑑定結果確屬海洛因
    及安非他命，且毒品數量眾多，顯非供己施用，及承辦偵查員林永迪於檢察官偵
    訊時證稱：伊係先逮捕另案通緝犯許建華，據許建華供述與蔡志宏約定至上址購
    買毒品，經警循線查獲蔡志宏，再至被告上開住處查獲扣案毒品，及證人蔡志宏
    、許建華於檢察官偵訊時均否認前往被告住處係欲購買毒品一節均屬事後迴護被
    告之詞而不足採等語為其論據。然訊據被告則堅詞否認有何販賣毒品之犯行，辯
    稱：除在桌上扣得之安非他命、海洛因為伊所有外，其餘物品均非伊所有，且查
    獲地乃丁○○與王姓朋友向房東承租，有證人甲○○可證，被告是去找丁○○，
    查獲時丁○○正好外出，於衣櫃內所查扣海洛因、安非他命均是丁○○所有云云
    。經查：
  (1)扣案毒品分別送請法務部調查局鑑定結果，確實為海洛因（計九包，合計淨重四
    十九點三五公克，包裝重三點五六公克、純度百分之五點零六、純質淨重二點五
    公克）與安非他命（六包，合計淨重十七點零七公克、包裝重二點四三公克）無
    訛，有該局八十九年二月二十五日電腦條碼000000000號鑑定通知書及
    八十九年八月二十九日（八九）陸（一）字第八九０五八二二０號檢驗通知書各
    一紙可參。
  (2)共同被告蔡志宏原於八十九年一月三十日二十三時許為警查獲後，即迭次供稱於
    八十九年一月十二日、同年月十四日、同年月十六日、同年月二十一日、同年月
    二十五日、同年月三十日曾前往上址向被告購買海洛因毒品，嗣則改稱於八十九
    年一月十八日、同年月二十三日曾至上址免費施用毒品，有各該警訊筆錄附卷可
    參，而被告自警訊、偵訊乃至本院審理期間均否認有販賣、轉讓毒品情事，然其
    對於共同被告蔡志宏於右開所述時地曾前往其上開住址與其會面乙情則不否認，
    顯然被告以該處作為其日常生活作息與對外聯絡之地；且參諸被告擁有上開住處
    之鑰匙，查獲時蔡志宏以行動電話與之聯絡後，於蔡志宏到達時，即丟下大門及
    二樓鑰匙供蔡志宏開啟入內，益見被告對於該處之環境甚為熟悉；觀查扣之毒品
    海洛因係分別散落於查獲地之桌上（一包毛重約零點八公克）、房門入口竹籃內
    （一包毛重約二十點八公克）、房間入口右側（二塊毛重約二十三點三公克）、
    沙發櫥櫃及鏡台（均些許），共毛重約五十二點八公克，安非他命則分別於桌上
    （一包毛重約零點五公克）及床邊旅行袋（毛重約十九公克）查獲，共毛重約十
    九點五公克，有扣案海洛因六包、安非他命六包及現場照片在卷可稽，而被告於
    本院審理時並直承查獲地乃屬套房，只有一間衛浴設備，而被告既以該處作為其
    作息與對外聯絡處所，且該套房僅幾坪大小，自無可能對於扣案毒品視而不見；
    證人甲○○雖到庭具結證稱：被告被查獲前一日伊有去過現場，有看過被告與丁○○均在現場一情，然其亦證稱：查獲地是吳姓或王姓先生居住（承租），但伊
    去時只有看到被告與丁○○一詞，非但與被告供稱：該處是丁○○承租一語不符
    ，且既然是吳姓或王姓男子承租，何以證人甲○○去時僅有被告與丁○○在場，
    是其所為證詞不能證明該處為丁○○承租，及查扣物品均為丁○○所有，反可推
    定該處雖非被告出面承租，然其有實際居住其內之事實；另證人林伯齡雖亦證述
    ：查獲時伊有問海洛因是何人所有？當時被告有說在桌上的是他的，其餘地方找
    的，應該不是被告的，因為他說那是他朋友的住處一節，然證人林伯齡雖證稱桌
    上以外扣得之其餘毒品非被告所有，無非係憑因被告告稱在桌上為被告所有，則
    其餘毒品應非屬其所有之個人臆測之詞，而不足為有利於被告之認定；況被告於
    八十九年二月一日、同年七月二十八日檢察官偵訊時均一再供稱：除扣案電子磅
    秤非其所有外，其餘物品均為伊所有等情不諱（八十九年度核退字第七九二號第
    八頁背面、同上偵查卷第八九頁），足徵被告於本院審理時辯稱扣案毒品非伊所
    有一節顯無可採。
  (3)而參諸被告於警訊時即供稱：伊自七十六年六月間開始即有在彰化縣花壇鄉舊住
    處施用第一級毒品及第二級毒品等詞，且其於八十三年十月間即因施用麻藥、煙
    毒等案件，經台灣彰化地方法院判處有期徒刑三年四月，並經台灣高等法院台中
    分院駁回其上訴而確定，於八十八年一月十日執行完畢，並於八十三年十一月間
    、八十四年二月間、八十四年七月間，復因違反相同案件，而經法院為不受理判
    決確定，或由承辦檢察官以具有連續犯裁判上一罪關係為由，移送法院併案審理
    ，於本案（八十九年二月一日）被查獲且採其尿液送驗結果，呈現嗎啡及甲基安
    非他命均陽性反應，有台中市衛生局煙毒尿液檢驗成績書可佐參，由台灣台中地
    方法院檢察署檢察官聲請本院准予觀察勒戒，經本院以八十九年度毒聲字第八七
    二號裁定准許後，嗣因有繼續施用毒品之傾向，由該署檢察官繼續聲請本院准予
    強制戒治，經本院以八十九年度毒聲字第一三七八號裁定准予強制戒治，期間被
    告因表現良好，而於八十九年八月十六日停止戒治出所並付保護管束，保護管束
    期滿未經撤銷，而經該署檢察官於九十年三月二十九日以九十年度戒毒偵字第一
    五七號為不起訴處分確定，有前開紀錄表存卷可參，並經本院調閱八十九年度毒
    偵字第一一二六號全部卷宗屬實，足見被告顯係長期吸用毒品之人；且共同被告
    蔡志宏雖於警局初訊時證稱：伊向被告購買海洛因多次，嗣則改稱是被告免費提
    供，於檢察官偵訊時則均指稱：因伊首次被抓，到警局非常害怕，又鄰近婚期，
    警員不相信是被告免費提供，就要伊圈選曾與被告聯絡之通話時間，實則被告僅
    有免費提供八十九年一月十八日及同年月二十三日之海洛因給伊使用，伊不好意
    思，於同年月十八日有放五百元在桌上之語（各該次訊問筆錄參照），共同被告
    蔡志宏前後供述不一，至為顯然；且蔡志宏於本案被查獲前並無任何毒品甚至其
    餘不良素行，有前開紀錄表可參，其於警局初訊所供有向被告購買海洛因數次之
    事實，亦均查無實證，在警員強力要求其圈選與被告之聯絡電話號碼，而於筆錄
    記載有購買之事實，蔡志宏因係初次應訊，又懼怕影響婚期，懾於警局之應訊環
    境，不得不敷衍了事，尚無違事理；況蔡志宏自始至終均僅坦承有施用海洛因犯
    行，其驗尿報告亦只檢出有嗎啡陽性反應，則其所為供述自無法作為被告有意圖
    販賣而持有安非他命罪行之認定，是難僅憑共同被告蔡志宏前後不一而有瑕疵之
    供述，而認被告係意圖販賣而持有上開海洛因及安非他命。至本案雖係由偵查員
    林永迪緝獲通緝犯許建華到案後，據許建華供述，方查獲蔡志宏，再據蔡志宏供
    述始循線查獲被告，而蔡志宏於偵訊時雖不否認被查獲之過程，然蔡志宏係供稱
    ：「許建華自己打電話找我，說有事相談，要與我一起到丙○○處，雙方約在憲
    兵隊附近見面，但我一到場，就被警抓了」、「（雙人到丙○○處目的為啥？）
    也沒什麼，許說無聊想一起去而已」、「（上次庭訊筆錄何以敘明許可能想找丙○○買毒品？）或許吧！但應沒提毒品字眼」等語（同上偵查卷第一０九頁），
    證人許建華亦稱：「（查獲當天）只說要與朋友見面，沒提買毒品之事」、「（
    見面目的是為買毒品？）我不知道，蔡志宏只說見面再講，他知道我有吸毒，蔡
    志宏的目的大概是介紹我與他那一個也是吸毒之朋友見面認識，也不見得會跟他
    買，大家只是見面而已，我們有吸毒的人，講話都不會太直接」等詞（同上偵查
    卷第一二八頁），查獲警員林永迪亦證稱：「（查獲時蔡志宏有坦承要與丙○○
    交易毒品？）沒有，只提到丙○○有吸毒，當晚還要去丙○○處吸毒」、「（許
    建華有表示當晚是要與蔡志宏相約去找丙○○買毒品？）沒有，且許建華事後在
    警局也表示不認識丙○○等人」等語（同上偵查卷第一二四頁），顯見蔡志宏、
    許建華於查獲當時亦均未表示案發當時係要前往被告住處購買毒品，況許建華與
    被告復均不相識，自無庸特為迴護被告而為有利之說詞。再者，證人即被告妻戊○○、女婿蔣銀榮經本院隔離訊問結果，亦均證稱：被告與伊等共同經營家庭五
    金，平日即有足夠金錢供其揮霍之語，且查獲時被告身上隨即攜帶九萬四千元現
    金，則被告是否有因毒品之需求，再行轉賣與他人牟利之理，不無可疑。是公訴
    人認被告涉犯意圖販賣而持有海洛因及安非他命等罪嫌，證據尚有不足，充其量
    僅能證明其有持有第一級及第二級毒品之犯行，此外，復查無其他積極證據足以
    證明被告有上開意圖販賣而持有之犯行，本件犯罪嫌疑尚有不足，爰依法為無罪
    判決之諭知（本院雖於末次審理時告知被告涉犯持有第一級毒品及第二級毒品之
    犯行，然依據刑事訴訟法第三百條規定，在有罪判決之前提下，始有變更檢察官
    所引用起訴法條之問題，本院認定被告無販賣毒品之罪嫌，自無庸變更起訴法條
    。又被告持有右開第一級毒品及第二級毒品行為，顯係供己施用，其持有毒品之
    低度行為，應為施用毒品之高度行為所吸收，為單純一罪關係，本案被告施用第
    一級毒品及第二級毒品之行為，業經台灣台中地方法院檢察署檢察官以九十年度
    戒毒偵字第一五七號為不起訴處分確定，已為該不起訴處分確定效力所及，併予
    敘明）。
據上論斷，應依刑事訴訟法第二百九十九條第一項前段、第三百零一條第一項，毒品
危害防制條例第八條第一項，刑法第十一條前段、第五十六條、第四十七條，判決如
主文。
中      華      民      國      九十      年      十      月    三十    日
                                        法  官    賴  妙  雲
右正本證明與原本無異。
如不服本判決，應於送達後十日內向本院提出上訴狀（須附繕本），上訴於台灣高等
法院台中分院。
                                        書記官
中      華      民      國      九十      年      十      月    三十    日
附錄論罪科刑法條
毒品危害防制條例第八條第一項
轉讓第一級毒品者，處一年以上七年以下有期徒刑，得併科新台幣一百萬元以下罰金
。


司法院資訊處製作；財團法人民間司法改革基金會備份。
